【裁判字號】    99,簡上,98
【裁判日期】    990531
【裁判案由】    詐欺
【裁判全文】
臺灣板橋地方法院刑事判決              99年度簡上字第98號
上  訴  人
即  被  告  丙○○
選任辯護人  王國慶律師
上列上訴人即被告因詐欺案件，不服本院於民國98年12月10日98
年度簡字第9628號第一審刑事簡易判決（聲請簡易判決處刑案號
98年度偵字第28168 號），提起上訴，及移送併案審理（臺灣臺
中地方法院檢察署98年度偵字第23283 號），本院管轄之第二審
合議庭判決如下：
    主  文
原判決撤銷。
丙○○幫助意圖為自己不法之所有，以詐術使人將本人之物交付
，處有期徒刑月，如易科罰金，以新臺幣壹仟元折算壹日。緩
刑貳年。
    事  實
一、丙○○已預見金融機構帳戶係個人理財之重要工具，關係個
    人財產、信用之表徵，如交予他人使用，有供作財產犯罪用
    途之可能，而一般人取得他人存摺之目的在於取得贓款及掩
    飾犯行不易遭人追查，對於提供帳戶雖無引發他人萌生犯罪
    之確信，但仍以基於幫助他人詐欺取財之不確定故意，於民
    國94年至98年8 月18日前之某日，不詳地點，將其所有中華
    郵政股份有限公司大園埔心街郵局帳號000-00000000000000
    號帳戶之提款卡及密碼等資料，提供予真實姓名年籍不詳之
    成年人，俟詐欺集團成員取得丙○○上開郵局帳戶資料後，
    基於意圖為自己不法所有之詐欺取財犯意，以如附表所示之
    實施詐術之時間、方式，使如附表所示之被害人甲○○、丁○○、黃美怡、戊○○、乙○○、己○○因此陷於錯誤，即
    按照該詐騙集團某成員之指示，於如附表所示之匯款時間，
    分別匯出如附表所示之匯款金額至丙○○之上開郵局帳戶內
    。嗣因上開被害人察覺受騙，遂報警處理，始循線查獲上情
    。
二、案經臺北縣政府警察局新莊分局報告臺灣板橋地方法院檢察
    署檢察官偵查後聲請簡易判決處刑及臺灣臺中地方法院檢察
    署檢察官移送併案審理。
    理  由
一、按被告以外之人（含證人、鑑定人、告訴人、被害人、共同
    被告等）於審判外之陳述雖不符刑事訴訟法第159 條之1 至
    之4 等4 條之規定，而經當事人於審判程序同意作為證據，
    法院審酌該言詞陳述或書面陳述作成時之情況，認為適當者
    ，得為證據。而未於言詞辯論終結前聲明異議者，視為有前
    項之同意，刑事訴訟法第159 條之5 第1 項、第2 項分別定
    有明文。其立法意旨在於傳聞證據未經當事人之反對詰問予
    以核實，原則上先予排除，惟若當事人已放棄反對詰問權，
    於審判程序中表明同意該等傳聞證據可作為證據；或基於尊
    重當事人對傳聞證據之處分權，及證據資料愈豐富，愈有助
    於真實發見之理念，且強化言詞辯論主義，使訴訟程序得以
    順暢進行，上開傳聞證據亦均具有證據能力。本案被告丙○○、辯護人及檢察官於言詞辯論終結前，未就本院所認定犯
    罪事實而經調查採用之證據主張有刑事訴訟法第159 條第1
    項不得為證據之情形，本院復審酌各該證據作成時並無違法
    及證明力明顯過低之瑕疵等情況，認為適當，並與本案犯罪
    事實具有關連性，是本案所認定犯罪事實所採用之證據均有
    證據能力，合先敘明。
二、上揭犯罪事實，業據被告丙○○於本院準備程序及審理中自
    白不諱（見本院卷第100 頁背面、第112 頁背面），核與證
    人即被害人甲○○、丁○○、黃美怡、戊○○、乙○○、己○○分別於警詢中所陳述之情節大致相符，復有中華郵政股
    份有限公司桃園郵局98年9 月1 日桃營字第0980100940號函
    附被告查詢帳戶最近交易資料及開戶資料、雅虎奇摩網站提
    供之會員及IP位置查詢資料、黃美怡提出之郵政存簿儲金簿
    影本、第一銀行活期存款存摺影本、第一銀行EATM交易明細
    單、拍賣網頁資料、甲○○提出渣打銀行臺幣活期轉帳交易
    明細查詢、丁○○提出之郵政自動櫃員機交易明細表、戊○○提出之郵政自動櫃員機交易明細表、最近交易明細查詢及
    郵政存簿儲金簿影本、乙○○提出之活期存款/ 活期儲蓄存
    款帳戶存摺影本、己○○提出郵政國內匯款執據等件在卷可
    參。綜上所述，足認被告之自白核與事實相符，應可採信。
    從而，本件事證已臻明確，被告犯行堪以認定，應予依法論
    科。
三、按刑法上之幫助犯，係指以幫助之意思，對於正犯資以助力
    ，而未參與實施犯罪之行為者而言，最高法院49年台上字第
    77號著有判例可資參照。核被告丙○○所為，係犯刑法第30
    條第1 項前段、同法第339 條第1 項之幫助詐欺取財罪；被
    告係幫助他人犯罪，依刑法第30條第2 項之規定，按正犯之
    刑減輕之。又被告一次提供上開郵局提款卡及密碼等資料予
    他人，幫助詐欺集團成員詐欺被害人甲○○、丁○○、黃美
    怡、戊○○、乙○○、己○○等人之財物，係一行為觸犯數
    個相同罪名，為想像競合犯，應依刑法第55條規定從一情節
    較重者處斷。至併案意旨認被告另有對被害人甲○○、黃美
    怡、戊○○、乙○○、己○○為幫助詐欺取財之犯行，惟被
    告此部分關於被害人乙○○、己○○部分業與原聲請簡易判
    決處刑論罪之部分，為同一事實；就被害人甲○○、黃美怡
    及戊○○部分，雖未經聲請簡易判決處刑書所敘及，惟此部
    分犯罪事實既與經上開論罪部分具有想像競合犯之裁判上一
    罪關係，已如前述，為聲請簡易判決處刑效力所及，本院自
    得併予審究。
四、原審判決認被告所犯幫助詐欺取財之行為罪證明確，予以論
    罪科刑，固非無見。惟原審判決就附表編號1 、3 、4 之併
    案部分未及審酌，尚有未洽，被告上訴意旨指摘原審判決認
    事用法有誤，雖無可取，但原審判決既有前開可議之處，自
    應由本院予以撤銷改判，且本件上訴因有刑事訴訟法第370
    條但書之情形，自無不利益變更禁止原則之適用。爰審酌被
    告於本院準備程序及審理中已坦認犯行，並已賠償附表編號
    1 至6 所示被害人所受之損失，此有本院調解筆錄1 份、被
    害人己○○、乙○○、丁○○、甲○○陳報狀及聲請狀、第
    一商業銀行匯款申請書回條3 紙、郵政國內匯款執據1 紙在
    卷可參（見本院卷第35、50、70、80-82 、84、90-94 頁）
    ，足認被告之犯後態度良好，深具悔意，及被告犯罪之動機
    、目的、手段等一切情狀，量處如主文第二項所示之刑，並
    諭知易科罰金之折算標準。末查，被告前未曾受有期徒刑以
    上刑之宣告，此有臺灣高等法院被告前案紀錄表一份在卷可
    稽，其因一時失慮，致罹刑典，經此科刑教訓，當知所警惕
    ，而無再犯之虞，本院認前開對其所宣告之刑以暫不執行為
    適當，並諭知緩刑2 年，以啟自新。
據上論斷，應依刑事訴訟法第455 條之1 第1 項、第3 項、第
369 條第1 項前段、第364 條、第370 條但書、第299 條第1 項
前段，刑法第30條第1 項、第2 項、第339 條第1 項、第55條、
第41條第1 項前段、第74條第1 項第1 款，刑法施行法第1 條之
1 ，判決如主文。
本案經檢察官陳豐年到庭執行職務。
中    華    民    國    99    年    5     月    31    日
                  刑事第十一庭  審判長法  官  張江澤
                                      法  官  劉景宜
                                      法  官  陳海寧
以上正本證明與原本無異。
本判決不得上訴。
                                      書記官  馮得弟
中    華    民    國    99    年    6     月    4     日
附錄本案論罪科刑法條全文：
刑法第339條第1項：
意圖為自己或第三人不法之所有，以詐術使人將本人或第三人之
物交付者，處 5 年以下有期徒刑、拘役或科或併科 1,000 元以
下罰金。
附表
┌─┬───┬─────────────┬──────┬────┬────┐
│編│被害人│詐欺集團實施詐術之時間及方│  匯款時間  │匯款金額│  備註  │
│號│      │式                        │            │        │        │
├─┼───┼─────────────┼──────┼────┼────┤
│1 │甲○○│甲○○於98年8 月18日20時14│98年8 月18日│3,120元 │臺中地檢│
│  │      │分許，在雅虎奇摩拍賣網站上│21時24分許  │        │署移送併│
│  │      │誤信賣家所刊登之桂格藻精蛋│            │        │案部分  │
│  │      │白成長奶粉之網頁為真，致陷│            │        │        │
│  │      │於錯誤，下標後依指示於右揭│            │        │        │
│  │      │時間轉帳右揭金額至丙○○之│            │        │        │
│  │      │前揭帳戶。                │            │        │        │
├─┼───┼─────────────┼──────┼────┼────┤
│2 │丁○○│丁○○於98年8 月18日19時許│98年8 月19日│2,000 元│聲請簡易│
│  │      │，在雅虎奇摩拍賣網站上誤信│10時14分許  │        │判決處刑│
│  │      │賣家所刊登之八仙樂園門票網│            │        │書部分  │
│  │      │頁為真，致陷於錯誤，下標後│            │        │        │
│  │      │依指示於右揭時間匯款右揭金│            │        │        │
│  │      │額至丙○○之前揭帳戶。    │            │        │        │
├─┼───┼─────────────┼──────┼────┼────┤
│3 │黃美怡│黃美怡於98年8 月18日15時27│98年8 月19日│9,000 元│板橋地檢│
│  │      │分許，在雅虎奇摩拍賣網站上│17時許      │        │署移送併│
│  │      │誤信賣家所刊登之亞培經典三│            │        │辦部分  │
│  │      │號、經典四號奶粉之網頁為真│            │        │（另轉帳│
│  │      │，致陷於錯誤予以下標，於98│            │        │21,000元│
│  │      │年8 月19日15時27分許得標後│            │        │至戴英哲│
│  │      │，依指示於右揭時間轉帳右揭│            │        │之帳戶）│
│  │      │金額至丙○○之前揭帳戶。  │            │        │        │
├─┼───┼─────────────┼──────┼────┼────┤
│4 │戊○○│戊○○於98年8 月19日17時30│98年8 月20日│9,600 元│臺中地檢│
│  │      │分許，在雅虎奇摩拍賣網站上│9 時2 分許  │        │署移送併│
│  │      │誤信賣家所刊登之亞培小安素│            │        │辦部分  │
│  │      │強護奶粉之網頁為真，致陷於│            │        │        │
│  │      │錯誤，下標後依指示於右揭時│            │        │        │
│  │      │間匯款右揭金額至丙○○之前│            │        │        │
│  │      │揭帳戶。                  │            │        │        │
├─┼───┼─────────────┼──────┼────┼────┤
│5 │乙○○│乙○○於98年8 月18日20時52│98年8 月20日│3,600 元│聲請簡易│
│  │      │分許，在雅虎奇摩拍賣網站上│9 時39分許  │        │判決處刑│
│  │      │誤信賣家所刊登之Beauty    │            │        │書及臺中│
│  │      │foot神奇去厚角質足膜/ 襪套│            │        │地檢署移│
│  │      │式1 對之網頁為真，致陷於錯│            │        │送併辦部│
│  │      │誤，下標後依指示於右揭時間│            │        │分      │
│  │      │轉帳右揭金額至丙○○之前揭│            │        │        │
│  │      │帳戶。                    │            │        │        │
├─┼───┼─────────────┼──────┼────┼────┤
│6 │己○○│己○○於98年8 月19日12時許│98年8 月20日│3,200 元│聲請簡易│
│  │      │，在雅虎奇摩拍賣網站上誤信│16時21分許  │        │判決處刑│
│  │      │賣家所刊登之汽車兒童安全座│            │        │及臺中地│
│  │      │椅之網頁為真，致陷於錯誤，│            │        │檢署移送│
│  │      │下標後依指示於右揭時間匯款│            │        │併辦部分│
│  │      │右揭金額至丙○○之前揭帳戶│            │        │        │
│  │      │。                        │            │        │        │
└─┴───┴─────────────┴──────┴────┴────┘

司法院資訊處製作；財團法人民間司法改革基金會備份。
